臺灣高等法院刑事判決　　　　　　　　　　　　　九十一年度上易字第二七七七號
　　上　訴　人　臺灣桃園地方法院檢察署檢察官
　　被　　　告　丙○○
右上訴人因被告竊盜案件，不服臺灣桃園地方法院九十一年度易字第九九四號，中華
民國九十一年七月十二日第一審判決（起訴案號：臺灣桃園地方法院檢察署九十年度
偵字第一九六八八號）提起上訴，本院判決如左：
    主  文
上訴駁回。
    理  由
一、公訴意旨略以：被告丙○○與綽號「甲○」（起訴書誤載為「阿忠」）之真實姓
    名年籍不詳成年男子，共同意圖為自己不法之所有，於民國九十年十一月十七日
    上午九時許，在桃園縣平鎮市○○路二三七號前，見告訴人乙○○所有之車牌號
    碼ＩＴＣ－二一○號（引擎號碼為ＡＴ一○九三二九號）三陽紅色機車，放置路
    旁未上大鎖，即予竊取然後在附近不詳地點將車牌拆卸，再以電話連絡不知情之
    舊車回收商林煜敏，前往距離竊取地點附近之平鎮市○○路三十六巷二十弄十九
    號前，以新台幣（下同）三千八百元之價格，收購上開機車。嗣於搬運前開機車
    至林煜敏小貨車上時，為巡邏員警當場查獲，因認被告涉有刑法第三百二十條第
    一項竊盜罪嫌。
二、公訴人認被告涉有右揭竊盜罪嫌，無非以右揭事實，業據告訴人乙○○、證人林
    煜敏、警員汪忠安供述在卷，復有贓物認領保管單、車籍作業系統──查詢認可
    資料在卷足憑，被告亦陳稱其無法找到該名綽號「甲○」之男子，而證人林煜敏
    亦稱確有該名男子等語在卷。則衡諸常情，若非被告與該名男子共犯，又何以該
    名男子會將其犯罪所得全部由被告所獨享？被告又何須向林煜敏騙稱該車為其父
    放置老家之報廢車輛？又上開車輛甫於同日上午九時許失竊，而失竊地點與該交
    易地點以推車計算時間，不過五分鐘路程，交易時間則為同日上午約十一時許，
    中間尚包括有拆卸車牌、連絡舊車回收業者林煜敏等過程，其時間前後緊密，可
    見該車係被告與該名男子共同竊取等為論據。
三、訊據被告雖供承其向舊車回收商林煜敏稱該車為其父親放置老家之報廢車輛，並
    擬代為收取賣得價金三千八百元等情不諱，惟堅決否認有何共同竊盜犯行，辯稱
    ：該機車係由綽號「甲○」之男子與林煜敏聯絡談好價錢後，其剛好自外購物欲
    返回住處而途經該處，因「甲○」表示有急事要先走，如出售該機車後，要償還
    前所積欠之五百元，其始受「甲○」委託，出面代為收取價金，並未與林煜敏洽
    談買買機車事宜。而其所以向林煜敏說該機車為父親放置老家之報廢車輛，係「
    甲○」要其如此說的，因其想收回借給「甲○」之五百元借款，始依照「甲○」
    的意思說，「甲○」還說晚一點會再過來拿錢等語。
四、按犯罪事實應依證據認定之，無證據不得推定其犯罪事實；又不能證明被告犯罪
    者，應諭知無罪之判決，刑事訴訟法第一百五十四條、第三百零一條第一項分別
    定有明文。再事實之認定，應憑證據，如未能發現相當證據，或證據不足以證明
    ，自不能以推測或擬制之方法，為裁判基礎；且認定犯罪事實所憑之證據，雖不
    以直接證據為限，間接證據亦包括在內，然無論直接或間接證據，其為訴訟上之
    證明，須於通常一般之人均不致於有所懷疑，而得確信其為真實之程度者，始得
    據之為有罪之認定，倘其證明尚未達到此一程度，而有合理性懷疑之存在時，即
    無從為有罪之認定，有最高法院四十年台上字第八六號、七十六年台上字第四九
    八六號判例可資參照。經查：
（一）被告係於舊車回收商林煜敏與「甲○」談妥上開三陽紅色機車買賣價金後始到
      場，經「甲○」委託代收款項等情，業據證人林煜敏於警訊、偵查及原審證稱
      ：當日上午有人打電話來說該處有廢棄車要回收，其至現場後看到一名男子稱
      機車要回收，其即先看該機車引擎號碼，打電話回公司查詢是否失竊車，經公
      司回報非失竊機車，其乃將該機車裝上小貨車。其在現場有聽到有人叫該名男
      子「甲○」，該機車於其到現場時就沒有看到大牌。被告是後來才到現場，說
      「甲○」講如該輛機車沒問題，即代收回收金等情（見偵查卷第八頁、第四四
      頁反面至第四五頁、原審卷第三一頁），證人郭茂昌亦於警訊時證稱：是日上
      午「甲○」叫其陪同去賣機車，其便跟「甲○」找集鼎廢車回收中心之林煜敏
      ，「甲○」與林煜敏談妥後，被告才到現場，「甲○」告知被告向林煜敏說該
      機車是以前家裡留下來的，然後「甲○」就先行離開等語（見偵查卷第九頁反
      面至第十頁），可見被告確係受「甲○」委託代為收取機車回收價金，而被告
      所以向舊車回收商林煜敏陳稱該機車係以前家裡留下來的，係為能夠順利收回
  先前借給「甲○」之五百元，始依據「甲○」之指示如此陳述，自難據此即遽
      認其有何與「甲○」共同竊取該機車犯行。
（二）至證人汪忠安警員於偵查中證稱：當巡邏警車到達現場時，有一中古車行老闆
      林煜敏正在搬運回收機車，被告亦在該處等語（見偵查卷第四十頁），然此僅
      能證明被告於林煜敏搬運該機車時在場，未能據此推論有何竊盜犯行。又被告
      該時居住在桃園縣平鎮市○○路三十六巷六弄十三號之二，經記明筆錄，而上
      址與查獲地點即桃園縣平鎮市○○路三十六巷二十弄十九號前相近，則被告所
      稱其係外出購物，返回上址住處，途經查獲地點，因「甲○」表示於出售該機
      車後，要償還其五百元，而「甲○」有事先行離去，其始受委託代為收取該機
      車買賣價金等情，無悖於一般國民生活經驗，且果被告確有參與竊取該機車，
      則其豈會任由「甲○」將該機車牽至其住處附近出售，而無慮他人發覺之理？
      則自難僅憑被告事後在場，而無其他積極證據，即遽認參與竊盜犯行。
（三）至告訴人乙○○雖向警察機關報案，表示其所有之車牌號碼為ＩＴＣ－二一○
      號（引擎號碼為ＡＴ一○九三二九號）三陽紅色機車遭竊等情，並有贓物認領
      保管單、車籍作業系統──查詢認可資料在卷足憑，然此僅能證明告訴人乙○
      ○確遺失該機車，並無法證明被告有竊取該機車犯行。又公訴人復認為若非被
      告與該名男子共犯，又何以該名男子會將其犯罪所得全部由被告所獨享？被告
      又何須向林煜敏騙稱該車為其父放置老家之報廢車輛？然被告之所以受委託代
      為收取該機車買賣價金，乃係因要收回其借給「甲○」之五百元，始依照「甲
      ○」之意思，向林煜敏表示該機車係其父親放置老家之報廢車輛，則被告受委
      託代為收取買賣價金，乃係為收回其五百元借款甚明，公訴人認被告獨得全部
      價款，而推論被告有竊盜犯行，容有誤會。公訴人另以被告於警訊及偵查中並
      未提及「甲○」積欠其五百元，惟被告始終對於何以代為收取回收金之緣由供
      述甚詳，警訊及偵查中關於「甲○」積欠其五百元之事實雖一時陳述未臻完足
      ，並不影響其代為收取回收金之認定。
（四）綜上所述，公訴人上開論證，並無法證明被告確有與「甲○」共同竊取該機車
      之犯行，此外復查無其他積極事證足資證明其有何公訴人指訴之竊盜犯行，自
      屬不能證明其犯罪。
五、原審依調查證據之結果，斟酌全辯論意旨，認被告犯罪不能證明，依法為無罪之
    諭知，經核並無不合。公訴人提起上訴，仍指被告應與「甲○」共同竊盜，惟除
    卷存資料外，並未提出其他積極證據，而卷存資料尚不足以認定被告有何竊盜犯
    行，是公訴人所為上訴，為無理由，應予駁回。
六、至臺灣桃園地方法院檢察署九十一年度偵字第一四○八○號移送被告竊盜併辦部
    分，因本件業經判決無罪，併辦部分即與本件無連續犯之裁判上一罪關係，自無
    從併予審究，應退回檢察官另行偵查。
據上論斷，應依刑事訴訟法第三百六十八條，判決如主文。
本案經檢察官郭弘佑到庭執行職務。
中      華      民      國    九十一    年     十一     月    二十九    日
                              臺灣高等法院刑事第十一庭
                                  審判長法  官  楊  照  男
                                        法  官  陳  炳  彰
                                        法  官  王  詠  寰
右正本證明與原本無異。
不得上訴。
                                        書記官  駱  麗  君
中      華      民      國     九十一   年     十一     月    二十九    日
